【裁判字號】    97,訴,1054
【裁判日期】    970820
【裁判案由】    清償借款
【裁判全文】
臺灣高雄地方法院民事判決              97年度訴字第1054號
原      告    臺灣銀行股份有限公司
法定代理人    戊○○
訴訟代理人    丁○○
              丙○○
              甲○○
被      告    中靖實業工程有限公司
兼法定代理人  乙○○
上列當事人間清償借款事件，經本院於民國97年8月6日言詞辯論
終結，判決如下：
    主      文
被告應連帶給付原告新臺幣壹佰陸拾肆萬柒仟捌佰陸拾玖元，及
自民國九十六年十二月一日起至清償日止，按週年利率百分之六
點三五計算之利息，暨自民國九十七年一月二日起至清償日止，
逾期在六個月以內者，按上開利率百分之十，逾期超過六個月者
，按上開利率百分之二十計算之違約金。
訴訟費用由被告連帶負擔。
    事實及理由
壹、程序事項
一、中央信託局股份有限公司（下稱中央信託局）業經行政院金
    融監督管理委員會（下稱金管會）核准正式與原告合併，以
    民國96年7 月1 日為基準日，中央信託局為消滅銀行，原告
    為存續銀行乙節，有金管會95年12月22日函文在卷可稽（見
    本院卷第15頁），原中央信託局之權利義務關係均由合併後
    存續之原告依公司法第75條規定概括承受，合先敘明。
貳、實體事項
一、原告主張：被告中靖實業工程有限公司於民國95年8 月17日
    ，邀同被告乙○○為連帶保證人，向原告借得短期營運週轉
    金貸款新台幣（下同）2,000,000 元，自95年8 月17日起至
    96年8 月17日止，期限1 年，期限內循環使用，利率按原告
    基準放款利率加碼2.23% 計算。嗣該筆貸款屆期，被告中靖
    實業工程有限公司無法依約償還全部貸款，遂再於96年5 月
    31日與原告簽訂分期償還協議書，就本金1,750,000 元部分
    ，自96年6 月1 日起至101 年5 月31日止，分5 年攤還本息
    ，利率按原告公司2 年期定期存款機動利率加碼3.755%計算
    ，並約定如有一期未履行時，所有債務視為全部到期，詎被
    告中靖實業工程有限公司僅繳本息至96年11月30日，即未予
    繳納，尚積欠原告1,647,869 元未清償。被告乙○○為被告
    中靖實業工程有限公司之連帶保證人，依約自應負清償責任
    。爰依消費借貸及連帶保證之法律關係提起本訴，聲明請求
    被告應連帶給付如主文第1 項所示之本金、利息及違約金。
二、被告則以：因為環境不好，目前並無資力償還原告等語資為
    抗辯，並聲明：原告之訴駁回。
三、按稱消費借貸者，謂當事人一方移轉金錢或其他代替物之所
    有權於他方，而約定他方以種類、品質、數量相同之物返還
    之契約；借用人應於約定期限內，返還與借用物種類、品質
    、數量相同之物；遲延之債務，以支付金錢為標的者，債權
    人得請求依法定利率計算之遲延利息。但約定利率較高者，
    仍從其約定利率；當事人得約定債務人於債務不履行時，應
    支付違約金，民法第474 條第1 項、第478 條前段、第233
    條第1 項及第250 條第1 項分別定有明文。次按稱保證者，
    謂當事人約定，一方於他方之債務人不履行債務時，由其代
    負履行責任之契約；保證債務，除契約另有訂定外，包含主
    債務之利息、違約金、損害賠償及其他從屬於主債務之負擔
    ，民法第739 條及第740 條亦有明文。而保證債務之所謂連
    帶，係指保證人與主債務人負同一債務，對於債權人各負全
    部給付之責任者而言，此觀諸民法第272 條第1 項規定連帶
    債務之文義即明，最高法院45年臺上字第1426號判例可資參
    照。
四、經查，本件原告主張之前揭事實，業據其提出短期營運週轉
    金借款契約、分期償還協議書、約定書、放款明細登錄卡及
    利率檔查詢單等件為證，且為被告所不爭執，應堪信為真實
    。又被告中靖實業工程有限公司為系爭債務之借款人，被告
    乙○○為系爭債務之連帶保證人，則原告本於消費借貸及連
    帶保證之法律關係，請求被告應連帶給付如主文第1 項所示
    之金額、利息及違約金，即有理由，應予准許。
五、據上論結，本件原告之訴為有理由，依第85條第2 項，判決
    如主文。
中    華    民    國    97    年     8    月    20    日
                     民事鳳山分庭審判長法  官  楊富強
                                       法  官  呂憲雄
                                       法  官  林意芳
上為正本係照原本作成。
如不服本判決，應於送達後20日內，向本院提出上訴狀並表明上
訴理由，如於本判決宣示後送達前提起上訴者，應於判決送達後
10日內補提上訴理由書（須附繕本）。
中    華    民    國    97    年     8    月    20    日
                                       書記官  陸艷娣


司法院資訊處製作；財團法人民間司法改革基金會備份。
